【裁判字號】    99,易緝,299
【裁判日期】    991026
【裁判案由】    詐欺
【裁判全文】
臺灣臺中地方法院刑事判決             99年度易緝字第299號
公  訴  人  臺灣臺中地方法院檢察署檢察官
被      告  甲○○
上列被告因詐欺案件，經檢察官提起公訴（97年度偵緝字第694
號），本院判決如下：
    主      文
甲○○犯詐欺取財罪，處有期徒刑月，如易科罰金，以新臺幣
壹仟元折算壹日。減為有期徒刑壹月又拾伍日，如易科罰金，以
新臺幣壹仟元折算壹日。緩刑貳年。且應依本院九十九年度附民
緝字第一八號和解筆錄之內容，自民國九十九年十月二十日起，
至民國一百年十一月二十日止，按月於每月二十日前向丙○○支
付新臺幣壹萬元，合計新臺幣壹拾肆萬元之損害賠償。
    事實及理由
壹、犯罪事實：
    緣丙○○於民國95年12月間自任會首，招集會期自95年12月
    10日起至97年2 月10日止、會員含會首共15人、每月10日在
    丙○○位於臺中市○區○○○路179 號之住處開標、會款為
    新臺幣（下同）10,000元並採內標制之民間合會（即互助會
    ）1 會。甲○○透過其母陳惠美向丙○○表示欲加入合會，
    丙○○誤認甲○○之經濟狀況不錯，有能力履行會員義務，
    乃同意其參加1 會。甲○○加入合會後，於95年12月10日如
    期繳交第1 期10,000元之會款與丙○○。嗣於96年1 月10日
    第2 會開標時，甲○○因缺錢花用，明知其於當時之經濟狀
    況不佳，日後並無依賴其收入履行會員義務之能力及意願，
    竟意圖為自己不法之所有，以顯高於行情之3,000 元標息標
    得開期合會會款，其餘活會會員因而陷於錯誤，將該期會款
    交與丙○○，丙○○於5 日後收齊該期會款後，將共計101,
    000 元【計算式：（標金10,000元－得標利息3,000 元）×
    活會會員13人＋會首10,000元＝101,000 元（起訴書誤載為
    104,000 元）】之會款交與甲○○。甲○○得款後，除第3
    會係由其母陳惠美得標，經陳惠美同意，丙○○扣除甲○○
    應繳交之10,000元會款後，將其餘會款交與陳惠美外，甲○
    ○其後即拒繳任何1 期之合會金，並避不見面，丙○○及其
    餘會員始知受騙。
貳、認定犯罪事實所憑證據及理由：
  一證據能力部分：
    被告甲○○於97年7 月4 日準備程序中表示陳惠美、丙○○
    、蔡素娥所述不實在，不同意使用其等之供述筆錄作為證據
    ，茲分述如下：
    (一)按被告以外之人於偵查中向檢察官所為之陳述，除顯有不
      可信之情況者外，得為證據，刑事訴訟法第159條之1第2
      項定有明文。檢察官在偵查中對被告以外之人所為之偵查
      筆錄，性質上屬傳聞證據，惟刑事訴訟法規定檢察官代表
      國家偵查犯罪、實施公訴，依法其有訊問被告、證人及鑑
      定人之權，證人、鑑定人並須具結，而實務運作時，檢察
      官偵查中向被告以外之人所取得之陳述，原則上均能遵守
      法律規定，不致違法取供，其可信度極高。職是，被告以
      外之人前於偵查中已具結而為證述，除反對該項供述得具
      有證據能力之一方，已釋明「顯有不可信之情況」之理由
      外，不宜遽指該證人於偵查中之陳述不具證據能力。證人
      丙○○於96年11月1 日、97年4 月21日之檢察官偵訊筆錄
      、陳惠美於97年4 月21日之檢察官偵訊筆錄、蔡素娥於同
      日之檢察官偵訊筆錄〔見臺灣臺中地方法院檢察署96年度
      他字第3112號卷（下稱他卷）第43至45頁、本院97年度易
      字第2024號卷第20至22頁〕，均係檢察官令渠等以證人身
      分具結後所為之證述，有各該證人結文附卷可稽（見他卷
      第45頁、本院97年度易字第2024號卷第22、23頁），被告
      未提及檢察官在訊問時有不法取供之情形，亦未釋明上開
      證人之證述有何顯不可信之情況，依上開規定，上開證人
      在檢察官面前之證述筆錄，自得作為本案證據使用。
    (二)依司法院大法官解釋釋字第582 號解釋理由書，共同被告
      於審判外之陳述，應依刑事訴訟法第159 條第1 項之規定
      來認定得否作為證據。參酌該條項之立法說明，條文所謂
      「法律有規定者」，係指同法第159 條之1 至第159 條之
       5、第206 條等規定，或其他法律特別明文者，來認定是
      否具有證據能力（惟縱認有證據能力者，為保障被告之反
      對詰問權並踐行直接審理、言詞辯論、公開審判等原則，
      依上開解釋文及解釋理由，認除客觀上不能詰問者外，於
      審判中，仍應將共同被告列為證人，依法進行詰問程序，
      以為合法調查，始得作為法院判斷之依據）。則依同法第
      159 條之1 第2 項之規定及其立法說明，除顯有不可信之
      情況者外，檢察官訊問被告所得之供詞，得為證據。本案
      檢察官於97年3 月27日以被告身分訊問陳惠美之初，已告
      知其罪名及權利，均未發現訊問過程有違法之處，此外亦
      無其他證據足以釋明上開筆錄作成時，具有顯不可信之情
      況。因此，共同被告陳惠美於97年3 月27日之檢察官偵訊
      筆錄，對於本案被告而言，應有證據能力。
    (三)次按告訴人均係被告以外之人，其在偵查、審理中所為被
      害經過之陳述，仍應居於證人之地位，依法具結，以擔保
      其供述之信用性與憑信性。倘未行具結，按諸刑事訴訟法
      第158 條之3 之規定，不得作為證據，最高法院95年度臺
      上字第6130號判決要旨可資參照。告訴人丙○○於96年11
      月27日、96年12月18日之檢察官偵訊筆錄，係檢察官以告
      訴人身分傳訊，然其所陳述之內容，仍係居於證人之地位
      ，依法仍須具結，惟檢察官並未令其具結，自無證據能力
      。
    (四)再按被告以外之人於審判外之陳述，雖不符刑事訴訟法第
      159 條之1 至第159 條之4 之規定，而經當事人於審判程
      序同意作為證據，法院審酌該言詞陳述或書面陳述作成時
      之情況，認為適當者，亦得為證據。當事人、代理人或辯
      護人於法院調查證據時，知有第159 條第1 項不得為證據
      之情形，而未於言詞辯論終結前聲明異議者，視為有前項
      之同意，刑事訴訟法第159 條之5 定有明文。核其立法意
      旨在於傳聞證據未經當事人之反對詰問予以核實，原則上
      先予排除。惟若當事人已放棄反對詰問權，於審判程序中
      表明同意該等傳聞證據可作為證據；或於言詞辯論終結前
      未聲明異議，基於尊重當事人對傳聞證據之處分權，及證
      據資料愈豐富，愈有助於真實發見之理念，且強化言詞辯
      論主義，使訴訟程序得以順暢進行，上開傳聞證據亦均具
      有證據能力。查：本判決除上揭所述外，下列所引之被告
      以外之人於審判外所為之陳述及卷內其他書證（供述證據
      部分），查無符合同法第159 條之1 至之4 等前4 條之情
      形，檢察官、被告於本院審理時並未就卷內其他證據資料
      之證據能力有所爭執，且迄本院言詞辯論終結前，均未主
      張有刑事訴訟法第159 條第1 項不得為證據之情形，是應
      認已同意卷內證據均得作為證據，且經本院審酌上開傳聞
      證據作成時，較無人情施壓或干擾，亦無不當取證之情形
      ，認為以之作為本案之證據亦屬適當，是上揭傳聞證據自
      具有證據能力。
  二得心證之理由：
    上開犯罪事實，業據證人即告訴人丙○○、陳惠美、吳秀子
    、蔡素娥於檢察官偵訊、本院審理時證述明確，並有互助會
    名簿、遠傳公司門號0000000000號申請人基本資料、稅務電
    子閘門財產所得調件明細表、高雄市政府地政處前鎮地政事
    務所97年9 月12日函文暨函附之高雄市○○區○○段1 小段
    1159之1 地號土地及建物登記謄本、臺新國際商業銀行股份
    有限公司97年10月9 日函文、臺灣銀行高雄國際機場分行97
    年10月15日函文各1 份及本票11紙等件在卷可按。被告於本
    院審理時亦坦承不諱，核與相關證據均相吻合。被告之任意
    性自白核與事實相符，堪予採信。本案事證明確，被告犯行
    ，堪以認定，應予依法論科。
、論罪科刑之理由：
  一核被告所為，係犯刑法第339條第1項詐欺取財罪。
  二本院審酌被告僅有違反動產擔保交易法前科，有臺灣高等法
    院被告前案紀錄表1 份在卷可稽，素行尚稱良好。被告因經
    濟陷於困境，無法按期繳交房貸，而為本件犯行，被告犯後
    坦承犯行，具有悔意，並與告訴人丙○○達成和解，願意賠
    償告訴人丙○○之損失，犯後態度良好等一切情狀，量處如
    主文所示之刑，並諭知易科罰金之折算標準。
  三查中華民國九十六年罪犯減刑條例於96年7 月16日施行，該
    條例第5 條係就條例施行前經通緝之被告或受刑人而設之規
    定，如係該條例施行後始通緝者，即不適用該條規定，此參
    司法院於96年6 月23日發佈之「法院辦理96年減刑案件應行
    注意事項」第9 條第1 項自明。本案被告分別係於中華民國
    九十六年罪犯減刑條例施行後之97年3 月3 日、97年11月21
    日及98年5 月8 日經臺灣臺中地方法院檢察署及本院發佈通
    緝，而於97年3 月10日、98年1 月6 日、99年8 月27日為警
    緝獲到案，有臺灣高等法院通緝記錄表、臺中縣警察局霧峰
    分局通緝案件移送書、內政部警政署國道公路警察局第六警
    察隊通緝案件報告書、高雄市政府警察小港分局通緝（協尋
    ）案件移送書、臺灣臺中地方法院檢察署撤銷通緝書各1 份
    、本院撤銷通緝書2 份及被告之警詢筆錄附卷可參，則依同
    條例第5 條之規定，被告既非在中華民國九十六年罪犯減刑
    條例施行前即經通緝，且被告本案犯罪時間，均在96年4 月
    24日以前，合於中華民國96年罪犯減刑條例第2 條第1 項第
    3 款之減刑條件，應予減其宣告刑2 分之1 ，並依同條例第
    9 條諭知易科罰金之折算標準。
  四又被告未曾因故意犯罪受有期徒刑以上刑之宣告，有前開臺
    灣高等法院被告前案紀錄表可參。被告因一時失慮，致為本
    件犯行，被告經此偵審程序與科刑之教訓，當能知所警惕，
    而無再犯之虞，本院因認對被告所宣告之刑，以暫不執行為
    適當，爰併予宣告緩刑2 年，以勵自新。
  五末按緩刑宣告，得斟酌情形，命犯罪行為人向被害人支付相
    當數額之財產或非財產上之損害賠償，刑法第74條第2 項第
    3 款定有明文。本院遂依被告與告訴人丙○○前開和解內容
    ，併諭知被告應向告訴人丙○○支付如主文所示之金額及支
    付方式，倘被告未遵守本院所定之緩刑期間負擔而情節重大
    者，檢察官得依刑事訴訟法第476 條及刑法第75條之1 第1
    項第4 款之規定，聲請撤銷本案緩刑之宣告，附此敘明。
肆、適用之法律：
    依刑事訴訟法第299 條第1 項前段，刑法第339 條第1 項、
    第41條第1 項前段、第74條第1 項第1 款、第2 項第3 款，
    刑法施行法第1 條之1 ，中華民國九十六年罪犯減刑條例第
    2 條第1 項第3 款、第7 條第1 項、第2 項、第9 條，判決
    如主文。
本案經檢察官乙○○到庭執行職務。
中    華    民    國    99    年    10    月    26    日
                  刑事第十六庭  審判長法  官  王世華
                                      法  官  陳玉聰
                                      法  官  楊欣怡
以上正本證明與原本無異。
如不服本判決應於收受判決後10日內向本院提出上訴書狀，並應
敘述具體理由。其未敘述上訴理由者，應於上訴期間屆滿後20日
內向本院補提理由書（均須按他造當事人之人數附繕本）「切勿
逕送上級法院」。
告訴人或被害人對於判決如有不服具備理由請求檢察官上訴者，
其上訴期間之計算係以檢察官收受判決正本之日期為準。
中    華    民    國    99    年    10    月    26    日
                                      書記官  黃泰能
附錄論罪科刑法條：
中華民國刑法第339條
意圖為自己或第三人不法之所有，以詐術使人將本人或第三人之
物交付者，處5 年以下有期徒刑、拘役或科或併科1 千元以下罰
金。
以前項方法得財產上不法之利益或使第三人得之者，亦同。
前二項之未遂犯罰之。

司法院資訊處製作；財團法人民間司法改革基金會備份。
